最高法院刑事判決　　　　　　　　　　　　　　　九十三年度台上字第五八八八號
　　上　訴　人　台灣高等法院台南分院檢察署檢察官
　　被　　　告　乙○○
　　　　　　　　甲○○
右上訴人因被告等違反毒品危害防制條例案件，不服台灣高等法院台南分院中華民國
九十三年七月二十八日第二審更審判決（九十二年度上更(一)字第三九八號，起訴案號
：台灣嘉義地方法院檢察署八十八年度偵字第五五九四號），提起上訴，本院判決如
左：
    主  文
原判決撤銷，發回台灣高等法院台南分院。
    理  由
本件原判決以公訴意旨略稱：被告甲○○與被告乙○○基於意圖營利之共同犯意聯絡
，於民國八十八年八月十三日下午三時三十分許，在嘉義縣太保市安仁里三塊厝二十
號旁，由甲○○將不詳數量安非他命交由乙○○以新台幣（下同）五千元之價格販賣
與綽號「以其」之真實年籍姓名均不詳之成年男子一次，乙○○取得價款後並將之交
予甲○○。甲○○又基於概括之犯意，於原判決附表編號一、二所示之時、地，以該
附表編號一、二所示之方式連續販賣安非他命予不詳年籍姓名之人；嗣再與乙○○基
於概括之共同犯意聯絡，於原判決附表編號三、四所示之時、地，以該附表編號三、
四所示之方式連續販賣第二級毒品安非他命予一不詳年籍姓名之人。嗣於同年月十三
日晚十一時三十分許，乙○○駕駛牌照號碼Ｎ五｜○二四五號自小客車搭載甲○○及
不知情之詹惠閔，行經嘉義市○○路○段八○九號前為警攔檢，並自甲○○所有手提
包內，扣得其所有第二級毒品安非他命五十六包（合計驗後淨重五十七點一六公克，
外包裝五十六個合計重四點八八公克）、藏放前開毒品之衛生棉三個、販賣毒品聯絡
用之0000000000號行動電話一支及含前開販賣毒品所得五千元之現金一萬
一千元，因認被告等涉有毒品危害防制條例第四條第二項之販賣第二級毒品罪嫌云云
。惟經審理結果，認為不能證明被告等有販賣第二級毒品罪之犯行，至被告甲○○持
有第二級毒品部分與其經第一審法院判刑定讞之轉讓第二級毒品罪部分，具裁判上一
罪關係，因而撤銷第一審關於論處被告等二人以共同販賣第二級毒品罪刑部分之判決
，改判諭知被告甲○○免訴，被告乙○○無罪，固非無見。
惟查：（一）證據之取捨與事實之認定，固為事實審法院之職權，惟如調查所得之證
據，就待證事實之內容不相一致時，仍應依經驗法則、論理法則定其取捨，並於判決
理由內詳予說明其所得心證之理由，方足為事實認定之依據。原判決理由三之(四)雖以
證人林明聰於原審證謂：扣案毒品係伊所有，放在甲○○皮包內云云，資為有利被告
甲○○之認定。惟證人林明聰於警詢及第一審法院調查時堅詞否認扣案之毒品係伊所
有，並稱：伊未寄放上開毒品於甲○○處云云（見偵查卷第二十二頁、第一審卷第四
十四頁背面、四十五頁）；且被告甲○○於第一審法院調查時供承：「當天扣案之安
非他命是我所有。」復稱：「（問：為何你之前供稱安非他命是林明聰寄放在你那邊
？）因為在警訊中員警要我的口供與詹惠閔一致，這樣才不會有事」各等語（見第一
審卷第一三０頁背面、一三一頁）。況第一審法院亦認定被告甲○○有自八十八年八
月十一日起至同年月十三日止，多次無償轉讓安非他命予乙○○及詹惠閔二人之犯行
，經判處罪刑確定，有八十八年度訴字第五五一號判決在卷可憑。而被告甲○○所轉
讓之安非他命係來自扣案之毒品，亦為其於警詢時所不否認（見警卷第四頁背面），
果扣案之五十六包安非他命係林明聰所寄放，非被告甲○○所有，何以被告甲○○竟
多次將林明聰寄放之安非他命無償轉讓予乙○○等二人，不虞對寄放之林明聰難以交
代？原判決就上開不同之陳述，究應如何取捨，未予釐清，復未於理由內詳予說明，
何以取信其一，摒棄其餘之心證理由，即併採為有利被告甲○○認定之憑據，已有判
決理由不備之違法。（二）刑事訴訟法第一百條之二準用第一百條之一第二項之規定
，司法警察（官）詢問犯罪嫌疑人製作之筆錄，如與錄音或錄影之內容不符者，除有
急迫情況且經記明筆錄者外，僅其不符之部分，明定不得作為證據；至於非因急迫情
況且記明筆錄，而未全程連續錄音或錄影之陳述，依同法條準用第一百條之一第一項
，固屬違背法定程序取得之供述證據，但其有無證據能力，則應依均衡原則，權衡個
案違背法定程序之情節、侵害權益之種類及輕重、犯罪所生危害程度等情狀，兼顧人
權保障及社會秩序與公共利益之均衡維護，作為判斷之準據，非謂一有違背，即一概
認無證據能力。原判決雖說明：「被告乙○○迭次提出自白受脅迫之抗辯，公訴人又
不能提出錄音帶憑驗自白確係出於自由意志，則該警詢筆錄即欠缺證據能力」等旨（
原判決第四頁倒數第三行至末行）。又被告乙○○於檢察官聲請第一審羈押時雖供稱
：「（警詢筆錄）我沒有這麼講，筆錄是他叫我簽，我就簽。」云云（見八十八年度
聲羈卷第六頁背面），否認前開警詢筆錄係依其供述而記載者，惟其於偵查及第一審
調查時則均供以：「（問：為何在警訊時承認你有販賣安非他命給「以其」一包，價
值五千元？）是警察叫我配合這樣承認的。」、「（問：對證人警員陳俊銘證述有何
意見？）我有講（承認販賣毒品），是我親口說的無誤。在製作警訊筆錄內容之前，
他們主管有叫我到辦公室內，要我配合他，這段內容是警局主管在製作警訊時講出來
要我配合這樣講的。」各等語（見偵查卷第七頁、原審卷第一一三頁），前後所供已
有不一，且警方均係依被告於警詢之供述，而為記載，亦據當日製作被告乙○○筆錄
之嘉義市警察局第一分局長榮派出所警員陳俊銘於第一審調查時結證屬實（見第一審
卷第一一三、一一四頁）。而被告乙○○非惟自始未曾供述其究係如何遭受脅迫，而
有違反其自由意志陳述之情形，且嗣對於警員陳俊銘所證：警詢筆錄確係依被告乙○
○之親口供述，而為記載之證詞，亦表示無意見（見第一審卷第一一四頁），原判決
未說明其判斷乙○○之供述證據有無證據能力，曾否依據前述均衡原則，詳酌慎斷之
理由，即逕行排除被告乙○○警詢筆錄之證據能力，尤有判決理由不備之違法。檢察
官上訴意旨執以指摘，為有理由，應認原判決仍有撤銷發回之原因。
據上論結，應依刑事訴訟法第三百九十七條、第四百零一條，判決如主文。
中　　　華　　　民　　　國　　九十三　　年　　 十一 　　月　　　五　　　日
                              最高法院刑事第九庭
                                  審判長法官  林　增　福
                                        法官  邵　燕　玲
                                        法官  陳　世　雄
                                        法官  陳　朱　貴
                                        法官  郭　毓　洲
      右正本證明與原本無異
                                              書  記  官
中　　　華　　　民　　　國　　九十三　　年　　 十一 　　月　　 十一 　　日
                                                                        Ｋ
